【裁判字號】    92,交聲,382
【裁判日期】    920620
【裁判案由】    聲明異議
【裁判全文】
臺灣臺中地方法院交通事件裁定                    九十二年度交聲字第三八二號
    原處分機關  交通部公路總局台中區監理所
    異議人即
    受處分人    甲○○
        （已更名為顏振榮）
右列受處分人因違反道路交通管理處罰條例案件，對於交通部公路總局台中區監理所
九十二年三月十四日所為之裁決（中監違字第裁六○─ＧＡ0000000號裁決書
），聲明異議，本院裁定如左：
    主  文
異議駁回。
    理  由
一、原處分機關略以：本案係台中市警察局交通隊逕行舉發受處分人甲○○所有之車
    號２Ｑ─５５８號營業自小客車，於九十年二月五日七時五十六分許，行經五權
    路與民權路口處，因「１、佔用內側左轉專用車道；２、不服警察指揮不聽制止
    」違規，受處分人未於應到案日期前提出申訴，該所遂於九十二年三月十四日以
    中監違字第裁六○─ＧＡ0000000號裁決書，裁處罰鍰新台幣三千六百元
    整，逾期則依裁決書處罰主文規定裁處，於法並無不合等語。
二、本件異議人即受處分人甲○○則以：本人從未收到該張舉發通知單，於九十一年
    十月間至監理站查資料時才察覺該罰單，於當天馬上在監理所提出申訴，要求該
    位員警提出照片及說明原由，可是在收到回函時，沒有照片也只是很簡單的作一
    點解釋，卻沒有對本人提出的申訴內容作查證，舉發違規當天本人在上班，沒有
    開車在現場，因為上班地點在台中工業區，由家中出發至公司也不用經過該罰單
    所寫的地點，無法了解此罰單是如何形成，且對罰單的內容是佔用左轉車道與不
    服取締也不服，通常員警執勤都有二位，一位會於路中央指揮，而另一位則在路
    口，如果車輛不服取締，中央執勤的員警一定會鳴笛，如果違規人不理會，員警
    就會上前要求遵守方向或開至路邊接受取締，如果違規人不服取締而加速駛離，
    一定就會有闖紅燈或紅燈左、右轉的情形，而罰單上卻沒有闖紅燈這條罰則，而
    本人也曾到現場實地了解五權路要左轉至民權路的左轉燈號時間及等紅燈至綠燈
    （可直行的燈號）時間，都顯示執勤員警有足夠時間上前取締，除非員警是抱著
    事後開罰單的心理而沒有盡到當場處理的原則，所以開罰單時一定是回到警局裡
    面沒有負擔與壓力下而完成，而本人卻在回函的影印罰單上有違規日期，有到案
    日期卻沒有填單日期，是否該警員過了一段時間才臨時開出罰單，故認原舉發機
    關之舉發實有違誤，爰聲明異議云云。
三、按汽車駕駛人轉彎時，在設有左、右轉專用車道之交岔路口，直行車佔用最內側
    或專用車道者，處新台幣六百元以上一千八百元以下罰鍰；另汽車駕駛人駕駛汽
    車有不服從交通警察或依法令執行交通指揮、稽查任務人員之指揮或稽查者，處
    新台幣九百元以上一千八百元以下罰鍰，道路交通管理處罰條例第四十八條第一
    項第七款、第六十條第二項第一款分別定有明文。復依違反道路交通管理事件統
    一裁罰標準表規定，逾期者，處罰鍰新台幣三千六百元整。經查：本件受處分人
    甲○○所有之車號２Ｑ─５５８號營業自小客車，於九十年二月五日七時五十六
    分許，行經五權路與民權路口處，因佔用內側左轉專用車道違規，經警指揮欄停
    不服指揮，為台中市警察局交通隊依法掣單逕行舉發等情，有前揭舉發通知單、
    台中市警察局九十一年一月三日中市警交字第０９１００８７２７４號函各一紙
    在卷可稽。雖異議人辯稱：當天並未駕駛該車至違規地點，舉發員警應提出照片
    等證據云云，惟經本院傳訊證人即舉發員警賴鶴元到庭證稱：「當天我在五權路
    與民權路口執行指揮勤務，五權路上設有左轉專用道，違規人在左轉車陣中，當
    左轉燈亮時違規人並沒有左轉，後來直行綠燈亮時，違規人才直行，我有攔停、
    鳴笛，我有以身體擋他，但違規人繞過我身體就開走了」等語（參本院九十二年
    五月二十八日庭訊筆錄）。是依證人證述，渠乃親眼看見車號２Ｑ─５５８確有
    於舉發時、地有佔用內側左轉專用車道之事實，且依證人所述其乃近距離指揮該
    車，應無發生誤認車牌號碼之可能。又訊據受處分人未提出任何可供調查之證據
    以實其說，本院經查亦無何證據足資證明值勤警員有造事實違法取締之情事，
    則執勤警員本其維護交通秩序、安全職責所為之舉發，自應受到合法、正確之推
    定，異議人空言指摘原處分不當尚屬無據。原處分機關據以援引上開規定，裁處
    罰鍰新台幣三千六百元；逾期則依裁決書處罰主文規定裁處，並無不當。本件異
    議為無理由，應予駁回。
四、據上論斷，應依道路交通管理處罰條例第八十七條第二項、道路交通案件處理辦
    法第十九條，裁定如主文。
中      華      民      國    九十二    年      六      月     二十     日
                                        臺灣臺中地方法院交通法庭
                                            法  官  王  靜  秋
右正本證明與原本無異。
如不服本裁定應於送達後五日內向本院提出抗告狀。
                                            書記官
中      華      民      國    九十二    年   六      月   二十       日


司法院資訊處製作；財團法人民間司法改革基金會備份。
